臺灣桃園地方法院民事判決　　　　　　100年度簡上字第120號
上　訴　人　國防部軍備局中山科學研究院
法定代理人　金壽豐
訴訟代理人　姜震律師
複　代理人　王道元律師
被　上訴人　百合科技有限公司
法定代理人　沈慶台
上列當事人間給付違約金事件，上訴人對於中華民國100 年5 月
27 日 本院中壢簡易庭99年度壢簡字第683 號第一審判決提起上
訴，本院於100 年10月25日言詞辯論終結，判決如下：
    主      文
原判決除確定部分外均廢棄。
被上訴人應給付上訴人新台幣貳拾陸萬陸仟捌佰玖拾伍元，及自
民國九十九年九月十日起至清償日止，按週年利率百分之五計算
之利息。
上訴人請求被上訴人取回如附表所示之物品之訴，移送台灣台中
地方法院。
第一審除確定部分及上項移送部分外及第二審訴訟費用由被上訴
人負擔。
    事實及理由
一、本件被上訴人經合法通知，未於言詞辯論期日到場，核無民
    事訴訟法第386 條各款所列情形，爰依上訴人聲請，由其一
    造辯論而為判決。
二、上訴人起訴主張：
  (一)兩造於民國95年1 月25日簽訂「工業級系統電腦15項」之採
    購契約（下稱系爭契約），得標金額為新臺幣（下同）2,47
    1 ,250 元 ，並約定訂約後21日即95年2 月14日為履約期限
    ，惟被上訴人遲未交付，上訴人遂分別於95年2 月22日、同
    年3 月3 日傳真函督促被上訴人依約交付貨物，期間陸續交
    涉，嗣於95年5 月26日在公共工程委員會調解，暫達成「被
    上訴人於95年6 月2 日檢具相關資料向上訴人申請變更契約
    ，並同時交付貨物，逾期則依約處理。第二次調解訂於95年
    6 月9 日舉行。」之結論。詎被上訴人迄至95年6 月2 日仍
    未完成交貨，要求上訴人展延至95年6 月5 日，於95年6 月
    5 日被上訴人雖部分履約，然未完成全部履約而無法驗收，
    於95年6 月9 日第二次調解時，被上訴人竟表明希望延至95
    年6 月19日全部履約並增列「供應商無法準時供貨不可歸責
    於被告」之事約條款云云，為上訴人及調解委員所斥而調解
    不成立，因已逾原訂交貨期限95年2 月14日甚久，上訴人遂
    於95年6 月13日發函解除契約，並於95年6 月15日送達被上
    訴人處所。另依系爭契約第14條第1 項約定，逾期違約金以
    每日按契約總價千分之1 計算，自交貨期限即95年2 月14日
    起至解除契約即95年6 月15日止，合計121 日，違約金共計
    299,021 元。又被上訴人於95年6 月5 日以附表所示之物（
    下稱系爭貨物）交付上訴人，惟無讓與合意，且因被上訴人
    未能履行交付全部貨物之契約義務，是上訴人迄未對該系爭
    貨物驗收，未取得系爭貨物之所有權，系爭貨物占用上訴人
    之土地，依所有權妨害除去請求權，請求除去之，退步言之
    ，被上訴人將系爭貨物交付上訴人，應係成立寄託契約。然
    系爭契約既經上訴人解除，則無保管系爭貨物之義務，故於
    95年11月17日發函催告被上訴人取回寄託物，被上訴人則於
    同年月20日收受該函，則被上訴人應可取回系爭貨物。綜合
    上述，爰提起本件訴訟，並於原審聲明：1.被上訴人應給付
    上訴人299, 021元及自起訴狀繕本送達翌日起至清償日止，
    按週年利率百分之5 計算之法定遲延利息。2.被上訴人應向
    上訴人取回附表交貨數量欄位所示之物。3.願供擔保，請准
    宣告假執行。
  (二)另於本審補充陳述：兩造所約定之履約期限係95年2 月14日
    ，被上訴人未能於95年2 月14日提出給付，即已陷違約之狀
    態，故上訴人所得請求違約金之債權，期間應自被上訴人違
    約之翌日即95年2 月15日起算，並計至上訴人解除契約即同
    年6 月15日為止。再依上訴人、被上訴人於公共工程委員會
    調解之會議經過，實難認定上訴人有何同意被上訴人得延後
    履約之結論，蓋因會議結論僅記載被上訴人應於95年6 月2
    日前申請變更契約並同時交貨等語，就此文義之記載，應認
    係上訴人催促被上訴人至遲應於95年6 月2 日前履約，並重
    申若未履行將依約解除契約之一種「催告」之表示，尚難謂
    上訴人有變更履約期限之意思。況違約金債權一旦因債務不
    履行發生後，即成為獨立之債權，不應受到嗣後當事人間是
    否調解之影響而發生任何變動。另被上訴人於95年6 月5 日
    部分履約，而將系爭貨物交付予上訴人，惟尚未經上訴人驗
    收付款，依系爭契約第8 條2 約定之反面解釋，在上訴人驗
    收付款前，所有權尚不發生移轉，難認上訴人、被上訴人間
    有讓與之合意，尚不發生物權移轉之效力，故原審認上訴人
    已為系爭貨物之所有人，及駁回請求被上訴人給付違約金
    266,895 元部分均有違誤。並聲明：1.原判決不利於上訴人
    之部分廢棄。2.被上訴人應再給付上訴人266,895 元，及自
    起訴狀繕本送達翌日起至清償日止，按週年利率百分之5 計
    算之利息。3.被上訴人應向上訴人取回如附表交貨數量欄位
    所示之物。
三、被上訴人未於言詞辯論期日到場，亦未提出書狀作何聲明或
    陳述。另於原審抗辯，被上訴人係於95年6 月5 日交付如附
    表所示之物予上訴人，且上訴人與被上訴人業已合意將系爭
    契約之履約期限展期至95年6 月5 日。故縱系爭契約係於95
    年6 月15日解除，惟被上訴人逾期之日數僅有10日，上訴人
    之請求，顯然無據。
四、本院得心證之理由：
（一）原判決廢棄，上訴人上訴有理由部分：
  (一)上訴人與被上訴人於95年1 月25日簽立系爭契約，並約定95
    年2 月14日為履約期限等情，有系爭契約書影本附於本院99
    年度桃簡字第854 號卷可稽( 見本院99年度桃簡字第10頁至
    第19頁) ，且為被上訴人於原審所不爭執，堪以信實。又上
    訴人係於95年6 月5 日才交付如附表交貨數量欄位所示之物
    予上訴人，業經被上訴人於原審時自承在案，另被上訴人於
    95年6 月5 日交付上揭之物予上訴人時，依系爭契約之約定
    ，尚有數位輸入介面卡8 張、cable 線1 條、數位輸入、輸
    出介面卡2 張暨附加充電器10組仍未交付一節，除有上訴人
    出具之廠商交貨入庫清單( 見本院99年度桃簡字第854 號卷
    第9 頁) 為證，復為被上人於原審所不爭執( 見原審卷二第
    383 、第384 頁) 。按債務人非依債務本旨實行提出給付者
    ，不生提出之效力。民法第235 條定有明文。又若債務人僅
    提出給付之一部，除法律別有規定外，不得謂為依債務本旨
    之提出，自不生提出之效力。復有最高法院23年上字第98號
    判例要旨可資參照。查被上訴人於原審時，業已自陳若前缺
    上揭伊未交付之介面卡等物，系爭契約所採購之工業電腦即
    無法正常運轉( 見原審卷二第384 頁) ，則上訴人主張被上
    訴人未依約履行，而有遲延履約之情事，亦堪認定。
  (二)又系爭契約第17條第1 項第5 款明文約定，若被上訴人履約
    ，具有可歸責之事由，致延誤履約期限，情節重大者。上訴
    人得以書面通知被上訴人解除契約。而系爭契約係約定於95
    年2 月14日履約，對照系爭契約之簽約日期係95年1 月25日
    ，即可知悉系爭契約之履約期限本係21天，然被上訴人遲至
    95 年6月15日上訴人表示終止系爭契約之意思到達時，前後
    已延誤履約期限121 日。審酌系爭契約之履約期限僅21日，
    被上訴人竟遲延履約達121 日等情，應認其延誤之情節顯屬
    重大。再被上訴人於原審時，雖稱因調貨不及，故無法依約
    履行，惟被上訴人於簽立系爭契約前，本即應就其係否得以
    依約履行，衡量自身之履約情形、能力而為判別，既已簽署
    系爭契約，自應依約履行，則其聲稱因調貨不及，遂無法依
    約履行云云，自係可歸責其自身之事由。是被上訴人係因可
    歸責於己之事由，而遲延履約，且遲延之情節已達重大之情
    形等節，均堪認定。上訴人業於95年6 月13日以存證信函向
    被上訴人為解除系爭契約之意思表示，嗣於95年6 月15日送
    達被上訴人等節，業據上訴人提出存證信函及存證信函回執
    等影本為證( 見本院99年度桃簡字第854 號卷第68至第71頁
    )，復為被上訴人於原審所不爭執，則上訴人主張業於95 年
    6 月15日依系爭契約第17條第1 項第5 款之約定解除系爭契
    約，核屬有據。
  (三)再系爭契約第14條第1 項約定，「逾期違約金，除另有約定
    外，以日為單位，廠商如未依照契約規定期限交貨，應按逾
    期日數，每日依契約價金總額千分之一計算逾期違約金。」
    則被上訴人自系爭契約履約期限即95年2 月14日起至95年6
    月15日被上訴人解除系爭契約之日止，共已遲延履約之期限
    達121 日。被上訴人雖於原審辯稱，縱原約定之履約日係95
    年2 月14日，惟兩造嗣後合意將系爭契約履行日變更為95年
    6 月5 日，故遲延履約之期間應自95年6 月5 日起算云云。
    惟查上訴人、被上訴人係於95年5 月26日至行政院公共工程
    委員會進行調解，經協議後，上訴人同意被上訴人於95年6
    月2 日，依系爭契約第16條關於契約變更之約定，以書面並
    檢具相關之資料向上訴人申請變更，同時並交付系爭契約約
    定之物品，且被上訴人若未依上揭協調之約定交付，則由上
    訴人依系爭契約處理。另約定，若被上訴人如期交付物品，
    則關於逾期罰款部分，於下次調解時再行處理等情。有行政
    院公共工程委員會95年7 月6 日工程訴字第09 500251970號
    函附於本院99年度桃簡調字第854 號卷可考( 見本院99年度
    桃簡調字第854 號卷第66、第67頁) 。依上訴人、被上訴人
    前開協議之內容可知，上訴人係表示，若被上訴人能於95年
    6 月2 日以書面申請變更系爭契約，並同時交付物品，且交
    付之物品經上訴人驗收合格後，則就逾期罰款部分再行協調
    、商討，然若被上訴人於95年6 月2 日仍未依約交付物品，
    則上訴人就逾期部分即依系爭契約之約定處理。而被上訴人
    並未於95年6 月2 日交貨，雖於95年6 月5 日交付部分物品
    ，然並未完全交付，且就交付之物品對上訴人並無實益，故
    上訴人得拒絕其給付，如於前述。基此，被上訴人既未依95
    年5 月26日之協議之內容履行，復於原審時並未舉證證明上
    訴人與其合意將系爭契約之履約日期變更至95年6 月5 日，
    上訴人自得依系爭契約第17條第1 項第5 款請求被上訴人給
    付自系爭契約履行日即95年2 月14日起至上訴人解除系爭契
    約即95年6 月15日止之逾期履約之違約金。
  (四)再法院審酌違約金是否相當，應依一般客觀事實、社會經濟
    狀況及當事人所受損害情形，以為酌定標準，此有最高法院
    49年台上字第807 號判例可資參照。查系爭契約第14條第1
    項約定，逾期違約金，以日為單位，應按逾期日數，每日依
    系爭契約價金總額千分之一計算逾期違約金。審酌系爭契約
    之履約期限本僅21天，然被上訴人竟遲至95年6 月15日時仍
    未履約，遲延日數竟達121 日，已逾履約期限之日數高達5
    倍之多等情。認上訴人主張依上揭約定，每日依系爭契約價
    金總額千分之一計算逾期違約金，尚屬允當。故上訴人得請
    求被告給付之違約金應係299,021 元（計算式：2,471, 250
    /1,000121 ＝299,021 ，小數點以下四捨五入）。扣除原
    審認定並已確定之32,126元，則被上訴人應再給付上訴人26
    6, 895元，堪予認定。
（二）原判決廢棄，移送台灣台中地方法院部分：
    上訴人主張被上訴人於95年6 月5 日交付如附表中交貨數量
    欄位所示之物至上訴人所有之門牌號碼台中市○○區○○街
    277 巷300 之5 號建物中，惟上訴人既已於95年6 月15日解
    除系爭契約，並於同年95年11月17日以存證信函催告被上訴
    人取回，然被上訴人迄今仍未取回，顯已就上訴人所有之上
    開建物之所有權，有所妨害。上訴人自得依民法第767 條中
    段之所有權排除侵害請求權，請求被上訴人取回，另上訴人
    、被上訴人應可認成立默視未定期限之消費寄託關係，依法
    上訴人自得依民法第598 條之規定，請求被上訴人取回。按
    因不動產之物權或分割涉訟者，專屬不動產所在地之法院管
    轄。民事訴訟法第10條第1 項定有明文。又第二審法院不得
    以第一審法院無管轄權而廢棄原判決。但違反專屬管轄之規
    定者，不在此限。因第一審法院無管轄權而廢棄原判決者，
    應以該判決將事件移送於管轄法院。民事訴訟法第452 條亦
    有明文。查上訴人既主張被上訴人侵害其所有坐落於台中市
    建物之所有權，故依民法第767 條請求被上訴人將附表交貨
    數量欄位所示之物取回，依前揭規定，自應專屬於台灣台中
    地方院管轄。至上訴人另主張依民法第598 條第1 項未定返
    還期限者，受寄人得隨時返還寄託物之規定，請求被上訴人
    取回上揭物，惟前開規定僅係賦予上訴人得自行返還，而無
    請求被上訴人自行取回之效力，是上訴人仍需以其所有權人
    之地位，訴請被上訴人取回。準此，上訴人於原審起訴時，
    就以民法第767 條中段之規定，訴請被上訴人取回如附表交
    貨數量欄位所示之物，誤向無管轄權之本院簡易庭提起訴訟
    ，並經本院簡易庭予以判決，自有違誤，本院依法將原審判
    決關於駁回上訴人請求被上訴人取回如附表所示之物品部分
    廢棄，並將該部分之訴移送台灣台中地方法院。
五、綜上所述，上訴人請求除原審判命被上訴人給付32,126元外
    ，被上訴人應再給付其266, 895元及自起訴狀繕本送達翌日
    即99年9 月10日起至清償日止，按週年利率百分之5 計算之
    利息，為有理由，應予准許。原審駁回上訴人前揭之訴部分
    ，自有未洽。上訴意旨指摘原判決不當，求予廢棄改判，為
    有理由。自應由本院予以廢棄改判，如主文第2 項所示。另
    上訴人主張依民法第767 條中段所有權排除侵害請求權，訴
    請被上訴人取回如附表交貨數量欄所示之物，係專屬台灣台
    中地方法院管轄，原審未查，而逕予駁回該部分之訴，亦有
    不當，本院自應予以廢棄，依法將該部分之訴移送台灣台中
    地方法院。
六、本件事證已臻明確，上訴人、被上訴人其餘之攻擊、防禦方
    法及所提出之事證，經審酌後認與判決結果不生影響，爰不
    一一加以論述，附此敘明。
七、據上論結，本件上訴一部有理由，一部移轉管轄，依民事訴
    訟法第436 條之1 第3 項、第450 條、第452 條、第28條第
    1 項、第78條，判決如主文。
中    華    民    國   100     年    11    月   15    日
                  民事第二庭  審判長  法  官 劉克聖
                                      法  官 劉佩宜
                                      法  官 陳彥年
以上正本係按原本作成。
如對本判決上訴，須於判決送達後二十日內向本院提出上訴狀。
如委任律師提起上訴者，應一併繳納上訴審裁判費。
中    華    民    國   100    年    11    月    15    日
                                      書記官  黃盈菁
附表：
┌──┬────────────┬────┬────┐
│項次│     品        名       │契約數量│交貨數量│
├──┼────────────┼────┼────┤
│  1 │工業級系統電腦          │   16   │   16   │
├──┼────────────┼────┼────┤
│  2 │高階顯示卡              │   24   │   24   │
├──┼────────────┼────┼────┤
│  3 │音效卡                  │    4   │    4   │
├──┼────────────┼────┼────┤
│  4 │工業級電腦              │    6   │    6   │
├──┼────────────┼────┼────┤
│  5 │類比輸入界面卡          │    3   │    3   │
├──┼────────────┼────┼────┤
│  6 │類比輸出界面卡          │    6   │    6   │
├──┼────────────┼────┼────┤
│  7 │數位輸入界面卡          │    9   │    1   │
├──┼────────────┼────┼────┤
│  8 │數位輸出界面卡          │    6   │    6   │
├──┼────────────┼────┼────┤
│  9 │數位輸出/輸入界面卡     │    3   │    1   │
├──┼────────────┼────┼────┤
│ 10 │臺灣地區離島電子地圖    │    2   │    2   │
├──┼────────────┼────┼────┤
│ 11 │VISUAL STUDIO ＋ MSDN   │    1   │    1   │
├──┼────────────┼────┼────┤
│ 12 │液晶螢幕                │   10   │   10   │
├──┼────────────┼────┼────┤
│ 13 │鍵盤滑鼠組              │   10   │   10   │
├──┼────────────┼────┼────┤
│ 14 │電子式電腦切換器4port   │    8   │    8   │
├──┼────────────┼────┼────┤
│ 15 │視訊分訊器              │    8   │    8   │
└──┴────────────┴────┴────┘